臺灣高等法院刑事判決
108年度上更一字第78號
上  訴  人  
即  被  告  李建宏




選任辯護人  游聖佳律師
            胡智忠律師(法扶律師)                        
上列上訴人即被告因違反毒品危害防制條例案件，不服臺灣宜蘭
地方法院107年度訴字第198號，中華民國107年7月9日第一審判
決（起訴案號：臺灣宜蘭地方檢察署107年度偵緝字第78號），
提起上訴，經判決後，由最高法院發回更審，本院判決如下：
    主  文
上訴駁回。
    事  實
一、李建宏明知甲基安非他命係毒品危害防制條例第2條第2項第
    2款所規範之第二級毒品，不得非法持有、販賣，竟基於販
    賣第二級毒品甲基安非他命以營利之犯意，於民國106年8月
    13日18時59分、19時7分許、19時23分許，以其所持用之門
    號0000000000號行動電話作為聯絡販賣第二級毒品之工具，
    與游素芸所持用之門號0000000000號行動電話聯繫販毒事宜
    ，雙方於同日19時25分許在約定之宜蘭縣宜蘭市慈安路快樂
    江山旁河堤見面後，李建宏以新臺幣（下同）1,000元之價
    格，販賣甲基安非他命約1公克予游素芸而完成交易。
二、案經宜蘭縣政府警察局宜蘭分局報請臺灣宜蘭地方檢察署檢
    察官偵查起訴。
    理  由
壹、程序方面
一、審理範圍
    本案被告就原判決有罪部分上訴，經本院以107年度上訴字
    第2389號撤銷原判決有罪部分，改判無罪，因檢察官提起上
    訴，經最高法院以108年度台上字第3270號撤銷該部分，發
    回本院更為審理；至原判決無罪部分，雖經檢察官提起上訴
    ，惟業經本院以107年度上訴字第2389號駁回上訴後均已確
    定，是本院僅以原判決有罪部分為審理範圍，合先敘明。
二、證據能力
  ㈠按被告以外之人於檢察事務官、司法警察官或司法警察調查
    中所為之陳述，與審判中不符時，其先前之陳述具有較可信
    之特別情況，且為證明犯罪事實存否所必要者，得為證據，
    刑事訴訟法第159 條之2 定有明文。經查，證人游素芸於警
    詢所述，與原審審理中所述內容並不一致，本院審酌證人游
    素芸受警察詢問時外部情狀，從該份詢問筆錄記載均條理清
    楚，且以一問一答方式進行，又查無其受詢問時有身體、心
    理狀況異常，或受其他外力干擾情形，且製作警詢筆錄時與
    案發時間較為接近，記憶自較深刻清晰，並可立即回想反應
    親身見聞體驗之事實，且警詢時應較無心詳予考量供詞對自
    己或他人所生之利害關係，時間上亦不及權衡利害及取捨得
    失，並較無來自被告在場所生有形、無形之壓力而予迴護，
    亦較無與被告串謀而故為虛偽陳述之可能性，警詢時所述有
    特別可信之情況；且經審酌上開陳述之內容，為認定本案犯
    罪事實存否所必要，則依前揭規定，應認證人游素芸於警詢
    時之陳述，與審判中不符者，得作為本案之證據。
  ㈡按被告以外之人於偵查中向檢察官所為之陳述，除顯有不可
    信之情況者外，得為證據，刑事訴訟法第159 條之1 第2 項
    定有明文。查證人游素芸以證人身分證述，在偵查中向檢察
    官所為之陳述，經具結擔保其信憑性，並無顯不可信之情況
    ，且於原審107年6月12日審理時，已基於證人地位、經合法
    具結、並在賦予被告及其選任辯護人對質詰問機會之情形下
    為證述，被告及辯護人復未釋明檢察官在偵查時有何不法取
    供致證人證詞顯不可信之情事，證人游素芸於偵查中向檢察
    官所為之證述，自應有證據能力。
　㈢按被告以外之人於審判外之陳述，雖不符刑事訴訟法第159條
    之1 、159 條之2 、159 條之3 、159 條之4 等規定，而經
    當事人於審判程序同意作為證據，法院審酌該言詞陳述或書
    面陳述作成時之情況，認為適當者，亦得為證據。當事人、
    代理人或辯護人於法院調查證據時，知有第159 條第1 項不
    得為證據之情形，而未於言詞辯論終結前聲明異議者，視為
    有前項之同意，刑事訴訟法第159 條之5 定有明文。本案當
    事人及辯護人就下述其餘供述證據方法之證據能力，於言詞
    辯論終結前均未異議，而經本院審酌各該證據方法之作成時
    ，並無其他不法之情狀，均適宜為本案之證據，依刑事訴訟
    法第159 條之5 之規定，有證據能力。
　㈣至於其餘資以認定本案犯罪事實之非供述證據，亦查無違反
    法定程序取得之情形，依刑事訴訟法第158 條之4 反面規定
    ，應具證據能力。
貳、實體方面
一、訊據被告固坦承於106年8月13日18時59分、19時7分許、19
    時23分許，有以所持用之門號0000000000號之行動電話與證
    人游素芸所持用之門號0000000000號行動電話聯繫，並於同
    日19時25分與證人游素芸在宜蘭縣宜蘭市慈安路快樂江山旁
    河堤見面之事實，惟矢口否認有何販賣第二級毒品之犯行，
    辯稱：當天見面後，證人游素芸只是詢問價格，證人游素芸
    說身上有1 千元，伊跟別人拿1 公克就要2,000 元，不可能
    貼錢讓證人游素芸購毒云云；其選任辯護人為其辯稱：本件
    僅證人游素芸之證述，而通聯譯文內容過簡，不足證被告犯
    刑云云。惟查：
　㈠被告於106年8月13日18時59分、19時7分許、19時23分許，有
    以所持用之門號0000000000號之行動電話與證人游素芸所持
    用之門號0000000000號行動電話聯繫，並於同日19時25分與
    證人游素芸在宜蘭縣宜蘭市慈安路快樂江山旁河堤見面之事
    實，業經被告於偵查、原審及本院審理時均自承不諱，且經
    證人游素芸於偵查中證述明確（見106年度他字第1107號偵
    查卷第138頁背面至第139頁），並有通訊監察譯文（A26至A
    28）在卷可參（見宜蘭縣政府警察局宜蘭分局警蘭偵000000
    0000號刑案偵查卷第130頁），此部分事實，首堪認定。
　㈡被告雖否認有販賣第二級毒品甲基安非他命予證人游素芸，
    惟：
　⒈證人游素芸於警詢時證稱：譯文編號A26-A28之通話結束後，
    伊直接去宜蘭市慈安路快樂江山旁河堤找被告，以1,000元
    之價格購買安非他命等語（見前揭刑案偵查卷第7頁背面）
    ；於偵查中證稱：譯文表A（2）中A26-A28之譯文內容是伊
    與被告的對話，當時伊騎機車過去，被告已經開車抵達，並
    在車上等伊，是銀色的自用小客車，106年8月13日晚間7時2
    5分許，在宜蘭縣宜蘭市慈安路快樂江山旁河堤，被告當場
    交付第二級毒品安非他命1小包1公克給伊，伊當埸交付現金
    1,000元予被告；確定被告販賣的是第二級毒品安非他命，
    因為伊有施用，就是安非他命的感覺，伊是一手交錢，一手
    交付毒品，並無合資或代購的情況等語（見106年度他字第1
    107號偵查卷第138頁背面至第139頁）。證人游素芸對於毒
    品交易時間、地點、交易過程及毒品種類、數量與價格等事
    實，前後一致。倘非其確實有完成該等毒品交易之事實，豈
    能就相關細節一一證述。
　⒉佐以被告於原審、本院審理時均供稱：證人游素芸來快樂江
    山找伊，在河堤那邊見面，證人游素芸來拜託伊有沒有辦法
    幫忙拿甲基安非他命，證人游素芸身上只有1,000元，伊跟
    別人拿就要2,000元了，當時沒有多餘的錢可以幫證人游素
    芸等語（見原審卷第60頁、本院卷第198、295頁）。被告自
    承其與證人游素芸在宜蘭縣宜蘭市慈安路快樂江山旁河堤見
    面之目的是係因證人游素芸為購買第二級毒品甲基安非他命
    而與被告商談毒品。而販賣毒品復係政府嚴予查緝之違法行
    為，偵查機關時以依法核發之通訊監察作為偵查手段，毒品
    交易者為降低遭查緝之風險，買賣雙方除以晦暗不明之用語
    ，替代毒品交易之重要訊息（如種類、數量、金額）外，甚
    至因事前已約定或默契，僅約定見面，即能進行毒品交易，
    則被告與證人游素芸大費周章相約在河堤旁見面，僅為詢問
    毒品價格，增加遭查緝之風險，實與常情有悖。足認被告確
    有於前揭時地以1,000元之價格，販賣甲基安非他命約1公克
    予證人游素芸而完成交易。被告雖辯稱該次只是詢問價格，
    沒有交易毒品云云，應屬事後卸責之詞，自非可採。
　⒊辯護人雖辯稱：證人游素芸前揭警詢及偵查之證述，係為減
    刑而為不實之證述云云。惟此僅辯護人臆測之詞，並無證據
    證明，辯護人稱上開證人游素芸係為減刑始於警詢及偵查中
    供出被告、誣陷被告之主張，並不足採。
　㈢證人游素芸雖於原審時翻異前詞，改口證稱：106年8月13日
    有見面，被告說伊價錢開太低，沒有交易，然後伊在同樣的
    地方打電話給別人，伊只有帶1000元等語（見原審卷第87頁
    至第88頁背面、第90頁）。惟按證人之陳述有部分前後不符
    ，或相互間有所歧異時，究竟何者為可採，法院仍得本其自
    由心證予以斟酌，非謂一有不符或矛盾，即應認其全部均為
    不可採信（最高法院74年台上字第1599號判例意旨參照）。
    查：
　⒈證人游素芸前於警詢及偵查中，均一再證述其確曾於前開時
    地向被告購買甲基安非他命之情節歷歷，證人游素芸上開於
    警詢及偵訊時之證述，應係在其記憶較為清晰之情況下作成
    ，可立即反應所知，不致因時隔日久而遺忘案情，而與事實
    較相近；又證人游素芸於警詢及偵訊時，被告並未在場，其
    於原審作證時，被告同時在庭，其直接面對詢問警員、偵查
    檢察官所為陳述自較為坦然，亦無來自被告同庭在場之壓力
    ，證人游素芸在人情壓力下於原審審理時對被告為有利之證
    述，尚屬合理，堪認其於警詢及偵訊中之陳述較趨於真實。
　⒉再者，證人游素芸於本院審理時作證前即以書狀向本院表示
    被告在庭會影響其自由陳述，要求隔離訊問，此有刑事聲請
    狀在卷可參（見本院卷第247頁），可見被告在庭，確會使
    證人游素芸感受相當壓力。而證人游素芸經本院隔離訊問，
    其於本院審理時對於檢察官之詰問證稱：伊在106年8月13日
    晚上有與被告在宜蘭縣宜蘭市慈安路快樂江山旁河堤旁見面
    ，想與被告購買毒品相約見面，被告應該有賣給伊，有點忘
    記了，是買2,000元，伊當天只向被告購買甲基安非他命等
    語（見本院卷第279至280頁），經辯護人詰問時則先改稱：
    106年8月13日晚上與被告在宜蘭縣宜蘭市慈安路快樂江山旁
    河堤旁見面詢問價錢，但價錢沒談攏，沒買到等語（見本院
    卷第283至284頁），復改稱：106年8月13日有跟被告買到毒
    品等語（見本院卷第284頁），經辯護人進一步詰問時，則
    證稱：（你剛不是說價錢談不攏？）日期我不確定哪一天，
    但我記得是在堤防那邊有買到毒品、（106年8 月13日那天
    你說價錢談不好是一次，現又說日期不確定，請問在堤防那
    邊跟被告見過幾次面？）那是下午，跟被告見過應該是兩次
    面、（兩次見面目的是為何？）都是我想買毒品、（你一共
    買到幾次毒品？）忘了，應該是一次吧、（你現在是否記得
    買到的那次是幾月幾日？）那麼久哪記得等語（見本院卷第
    284至285頁）。而經本院補充訊問時則證稱：(你跟李建宏
    買到安非他命的那一次，在堤防旁那次，你總共用多少錢跟
    他買？)一千還二千、(你在警詢、偵查中的記憶，有比較清
    楚嗎？)對等語（見本院卷第286頁）。
　⒊按一般經驗法則，人之記憶本易隨時間經過而對事件部分細
    節出現淡忘，甚至混淆之可能，參以證人游素芸於本院審理
    證述之時間，距離案發時間已相隔2年6月之久，則證人游素
    芸對於交易次數及交易之價格因事發已久而有記憶錯置或誤
    認之情，非無可能，然其在隔離訊問下，仍明確證述曾在宜
    蘭縣宜蘭市慈安路快樂江山旁河堤旁向被告購買毒品，並完
    成交易1次，堪認證人游素芸確有在宜蘭縣宜蘭市慈安路快
    樂江山旁河堤旁向被告購買毒品一事。
　⒋綜上，可徵證人游素芸於原審審理中之證述核屬事後迴護被
    告之詞，不足採信，自不得僅以證人游素芸於原審審理時就
    此部分所為之證言逕為有利被告之認定。
　㈣按販賣毒品係違法行為，非可公然為之，而毒品本無一定之
    公定價格，是其各次買賣之價格，當亦各有差異，而或隨供
    需雙方之資力、關係之深淺、需求之數量、貨源之充裕與否
    、販賣者對於資金之需求程度，以及政府查緝之態度，進而
    為各種不同之風險評估，而為機動性之調整，是其價格標準
    ，自非一成不變，且販賣者從各種「價差」或「量差」或「
    純度」謀取利潤方式，亦有差異，然其所圖利益之非法販賣
    行為目的，則屬相同，並無二致。因之，販賣利得，除經被
    告坦承，或其價量至臻明確，確實難以究其原委。然按一般
    民眾普遍認知之毒品非法交易，向為政府查禁森嚴且重罰不
    寬貸，衡諸常情，倘非有利可圖，絕無甘冒重罰風險之理。
    從而，舉凡其有償交易，除足反證其確另基於某種非圖利本
    意之關係外，尚難因無法查悉其買進、賣出之差價，而諉無
    營利之意思，或阻卻販賣犯行之追訴。又販賣毒品者，其主
    觀上有營利之意圖，客觀上有販賣之行為即足構成，至於實
    際上是否已經獲利則非所問。即於有償交付他人之初，係基
    於營利之意思，並著手實施，而因故無法高於購入之原價出
    售，最後不得不以原價或低於原價交付他人時，仍屬販賣行
    為。查被告本身即有施用毒品之犯罪前科，此有本院被告前
    案紀錄表可稽，其對於毒品取得非易，毒品交易為檢警機關
    嚴予取締之犯罪，法律並就此設有重典處罰，當知之甚明，
    而被告販賣第二級毒品甲基安非他命，若非有利可圖，豈有
    數次聯絡、犯險進行交易之意願，被告主觀上有營利之意圖
    ，自甚明確。
　㈤綜上，本案事證已臻明確，被告上開犯行應堪認定，應依法
    論科。 　
二、論罪科刑
  ㈠核被告所為，係犯毒品危害防制條例第4條第2項之販賣第二
    級毒品罪（按毒品危害防制條例第4條固於109年1月15日修
    正公布，惟自公布後6個月施行，則上開條文尚未施行，是
    本件並無何新舊法比較問題）。被告販賣第二級毒品甲基安
    非他命行為前持有第二級毒品甲基安非他命之低度行為，為
    販賣之高度行為所吸收，不另論罪。
　㈡被告前因違反毒品危害防制條例案件，經臺灣宜蘭地方法院
    以102年度易字第248號刑事判決判處有期徒刑7月，經本院
    以102年度上易字第2041號駁回上訴確定，於103年10月4日
    執行完畢等情，此有本院被告前案紀錄表可按，其受有期徒
    刑之執行完畢，5年以內故意再犯有期徒刑以上之本罪，為
    累犯。而依司法院釋字第775號解釋所示，為避免發生罪刑
    不相當之情形，法院就該個案依該解釋意旨，裁量是否加重
    最低本刑。考量被告構成累犯之犯罪紀錄，與本案犯罪類型
    具實質關聯性，足見被告對刑罰之反應力薄弱，認適用刑法
    第47條累犯加重之規定並無罪刑不相當之情事，除就販賣第
    二級毒品罪之法定刑為無期徒刑部分，依刑法第65條第一項
    規定不得加重外，應依刑法第47條第1項規定加重其刑。
三、駁回上訴之理由
  ㈠原審經審理結果，以被告犯罪事證明確，並審酌被告明知甲
    基安非他命為第二級毒品，足以戕害人之身體健康，且極易
    成癮，竟漠視法令而販賣該等毒品，其行為不僅助長他人施
    用毒品惡習，亦使毒品於社會上易於流通，危及社會秩序及
    他人身心健康，所為自非可取，兼衡其犯後否認犯行、智識
    程度（國中肄業）、生活狀況（從事修車，家中有父母），
    暨其素行、犯罪動機、目的、手段、所生危害等一切情狀，
    量處有期徒刑7年4月。並就沒收部分以：未扣案之門號0000
    000000號行動電話1支（含SIM卡1張），係供被告犯上開販
    賣第二級毒品罪所用之物，應依毒品危害防制條例第19條第
    1 項規定宣告沒收，並依刑法第38條第4項規定，諭知於全
    部或一部不能沒收或不宜執行沒收時，追徵其價額。又被告
    販賣第二級毒品罪之犯罪所得新臺幣1,000元，未經扣案，
    爰依刑法第38條之1第1項、第3項規定宣告沒收，於全部或
    一部不能沒收或不宜執行沒收時，追徵其價額。核其認事用
    法均無違誤，量刑及沒收亦稱允當。
　㈡被告上訴雖否認犯行，然其有前揭之犯行已如前述，其上訴
    為無理由，應予駁回。　
據上論斷，應依刑事訴訟法第368條，判決如主文。
本案經檢察官林禹宏提起公訴，檢察官孟玉梅到庭執行職務。
中　　華　　民　　國　　109 　年　　3 　　月　　18　　日
                  刑事第二十一庭審判長法　官  許宗和
                                      法　官  黃惠敏
                                      法　官  章曉文
以上正本證明與原本無異。
如不服本判決，應於收受送達後20日內向本院提出上訴書狀，其
未敘述上訴之理由者並得於提起上訴後20日內向本院補提理由書
（均須按他造當事人之人數附繕本）「切勿逕送上級法院」。
                                      書記官  陳媖如
中　　華　　民　　國　　109 　年　　3 　　月　　20　　日
附錄本案論罪科刑法條　　　
毒品危害防制條例第4條
製造、運輸、販賣第一級毒品者，處死刑或無期徒刑；處無期徒
刑者，得併科新臺幣2千萬元以下罰金。
製造、運輸、販賣第二級毒品者，處無期徒刑或7年以上有期徒
刑，得併科新臺幣1千萬元以下罰金。
製造、運輸、販賣第三級毒品者，處7年以上有期徒刑，得併科
新臺幣7百萬元以下罰金。
製造、運輸、販賣第四級毒品者，處5年以上12年以下有期徒刑
，得併科新臺幣3百萬元以下罰金。
製造、運輸、販賣專供製造或施用毒品之器具者，處1年以上7年
以下有期徒刑，得併科新臺幣1百萬元以下罰金。
前五項之未遂犯罰之。